【裁判字號】    97,交聲,132
【裁判日期】    970505
【裁判案由】    聲明異議
【裁判全文】
臺灣屏東地方法院交通事件裁定         97年度交聲字第132號
聲  請  人  交通部公路總局高雄區監理所屏東監理站
異  議  人  甲○○
（即受處分人）
上列異議人因違反道路交通管理處罰條例案件，對於交通部公路
總局高雄區監理所屏東監理站民國97年4 月16日之裁決（屏監違
字第裁82-Z00000000號）聲明異議，本院裁定如下：
    主  文
原處分關於「罰鍰新台幣肆萬玖仟伍佰元」部分撤銷，發回交通
部公路總局高雄區監理所屏東監理站。
其餘異議駁回。
    理  由
一、原處分意旨略以：異議人即受處分人甲○○於民國96年4 月
    4 日5 時24分許，駕駛車牌號碼YV-9742 號自用小客車，在
    國道三號南向421 公里處，因有「酒後駕車，經呼氣測其酒
    精值0.67MG/L，超過標準」之違規情事，為內政部警政署國
    道公路警察局依法製作公警局交字第700000000 號舉發違反
    道路交通管理事件通知單舉發，乃依道路交通管理處罰條例
    第35條第1 項第1 款規定，裁處罰鍰新臺幣（下同）49,500
    元，並吊扣駕駛執照12個月，及施以道安講習，暨上開罰鍰
    、駕駛執照逾期不繳納、繳送之處分等語。
二、異議人則以：伊所涉公共危險罪業經臺灣屏東地方法院檢察
    署檢察官以96偵字第2525號為緩起訴處分確定，並命伊向該
    署指定之財團法人臺灣更生保護會屏東分會捐付2 萬元。依
    行政罰法第26條規定「一行為同時觸犯刑事法律及違反行政
    法上義務規定者，依刑事法律處罰之」，緩起訴處分並非不
    起訴處分，且行政罰法第26條並未規定行為人經緩起訴處分
    之情形，依「一事不二罰」原則，伊既已支付緩起訴處分金
    ，則原處分機關所為之處分，顯有錯誤，爰依法聲明異議，
    請求撤銷原處分等語。
三、按汽車駕駛人，駕駛汽車經測試檢定酒精濃度超過規定標準
    者，處15,000元以上60,000元以下罰鍰，並當場移置保管該
    汽車及吊扣其駕駛執照1 年；又小型車駕駛人其吐氣所含酒
    精濃度超過每公升0.55亳克以上，而於期限內繳納或到案聽
    候裁決者，罰鍰49,500元，且應接受道路交通安全講習，道
    路交通管理處罰條例第35條第1 項第1 款暨違反道路交通管
    理事件統一裁罰標準表定有明文。惟按94年2 月5 日公布，
    95年2 月5 日施行之行政罰法第1 條規定「違反行政法上義
    務而受罰鍰、沒入或其他種類行政罰之處罰時，適用本法。
    但其他法律有特別規定者，從其規定」，足認行政罰法係屬
    行政罰之基本法，而道路交通管理處罰條例本質上係屬行政
    罰，此觀該條例中就交通違規行為所定法律效果包括罰鍰、
    吊扣證照裁罰等行政罰甚明（參照行政罰法第1 條、第2 條
    將罰鍰、吊扣證照處分均定為行政罰），是違反道路交通管
    理處罰條例之裁罰事件，自有行政罰法之適用。而依行政罰
    法第26條規定：「一行為同時觸犯刑事法律及違反行政法上
    義務規定者，依刑事法律處罰之。但其行為應處以其他種類
    行政罰或得沒入之物而未經法院宣告沒收者，亦得裁處之。
    前項行為如經不起訴處分或為無罪、免訴、不受理、不付審
    理之裁判確定者，得依違反行政法上義務規定裁處之。」，
    此即所謂「一事不二罰」原則。究其立法目的，係因一行為
    同時觸犯刑事法律及違反行政法上義務規定時，由於刑罰與
    行政罰同屬對不法行為之制裁，而刑罰之懲罰作用較強，故
    依刑事法律處罰，即足資警惕時，實無一事二罰再處行政罰
    之必要。是同時觸犯刑事法律及違反行政法上義務規定之行
    為，行政機關得否科以與刑罰相類之行政罰處罰，端視該行
    為之刑事訴追或審判程序終局結果而定，在刑事訴追、審判
    程序尚未終局確定前，行政機關自不得逕予裁罰；至於沒入
    或其他種類行政罰，因兼具維護公共秩序之作用，其內容具
    有特殊性，與行政目的之達成密切攸關，行政機關自仍得併
    予裁處，又此所稱「其他種類行政罰」，係指違反行政法上
    之義務應受裁罰性之不利處分而言，依行政罰法第2條 規定
    ，應包括警告性處分之講習在內。
四、經查：
（一）本件異議人於96年4 月4 日5 時24分許，酒後駕駛車號YV
      -9742 號自用小客車，在國道三號南向421 公里崁頂交流
      道處，經警測得其呼氣中酒精濃度為每公升0.67毫克，乃
      予以製單舉發，並依道路交通管理處罰條例第35條第1 項
      第1 款規定，裁處異議人罰鍰49,500元，及吊扣駕駛執照
      12個月等事實，為異議人聲明異議狀所自承，復有上開違
      反道路交通管理事件通知單及裁決書各1 紙附卷可稽。又
      異議人因該次酒後駕車之事實，另涉犯公共危險刑事案件
      部分，業經臺灣屏東地方法院檢察署檢察官以96年度偵字
      第2525號予以緩起訴處分確定，緩起訴期間為1 年（自96
      年7 月2 日起至97年7 月1 日止），異議人並應向該署指
      定之公益團體支付2 萬元，嗣異議人已於96年9 月19日履
      行完畢等節，有臺灣高等法院被告前案紀錄表、上開緩起
      訴處分書各1 份及華南商業銀行存款憑條在卷可查，堪以
      認定。
（二）次依刑事訴訟法第253 條之1 、第253 條之2 緩起訴處分
      之規定，係採起訴猶豫制度，允許檢察官對於被告涉犯死
      刑、無期徒刑或最輕本刑3 年以上有期徒刑以外之罪，得
      參酌刑法第57條所列事項及公共利益之維護，認為適當者
      ，予以緩起訴處分，期間為1 年以上3 年以下，以觀察被
      告有無施以刑罰之必要；而緩起訴期間屆滿，未經撤銷者
      ，緩起訴處分即與不起訴處分確定具有同一效力，同法第
      260 條著有明文。復依同法第253 條之3 規定，被告於緩
      起訴期間內故意更犯有期徒刑以上刑之罪，經檢察官提起
      公訴，或於緩起訴前，因故意犯他罪，而在緩起訴期間內
      受有期徒刑以上刑之宣告，或違背第253 條之2 第1 項各
      款之應遵守或履行事項者，檢察官得依職權或聲請撤銷緩
      起訴處分，並依法追訴；亦即在緩起訴期間內，刑事訴追
      程序仍未終局確定，最終是否會被檢察官提起公訴猶懸而
      未決，尚未具實質確定力，此時如行政機關逕為裁決，將
      使行為人同時遭受行政處罰及刑事訴追之危險，顯與行政
      罰法第26條之立法意旨相違。準此，違反行政法上義務之
      行為業經緩起訴處分之情形下，於緩起訴處分尚未實質確
      定前，亦即行為人尚未最終確定免於刑事訴追或處罰前，
      行政機關尚不得逕為與刑罰相類之行政裁罰。
（三）綜上所述，本件異議人既因同一酒後駕車之事實，同時觸
      犯刑事法律及違反行政法上義務，刑事部分並經檢察官為
      緩起訴處分確定，緩起訴期間為1 年，異議人並應向財團
      法人臺灣更生保護會屏東分會支付20,000元，則本件既仍
      在緩起訴期間內，原處分機關除依行政罰法第26條第1 項
      但書得處以其他種類之行政罰外，應不得逕予裁處罰鍰之
      處罰，是原處分機關逕於96年4 月16日裁處異議人上開罰
      鍰之處分，即有違誤，應由本院將原處分裁處罰鍰部分撤
      銷，並發回原處分機關，俟上開刑事案件之終局訴追結果
      ，另為適法之處分。至原處分裁處異議人吊扣駕駛執照1
      年及接受道路交通安全講習部分，乃為達成遏止酒後駕車
      之不法行為，維護道路交通用路權人之生命、身體之安全
      法益行政目的所必要之其他種類行政罰，依行政罰法第26
      條第1 項但書之規定，仍得為之；從而，異議人此部分之
      異議為無理由，應予駁回。
五、依道路交通管理處罰條例第87條第2 項，道路交通案件處理
    辦法第19條、第20條前段，裁定如主文。
中    華    民    國    97    年    5     月    5     日
                    交通法庭    法  官  黃國永
以上正本證明與原本無異。
如不服本裁定應於收受送達後五日內向本院提出抗告書狀敘述抗
告之理由抗告於台灣高等法院高雄分院。
中    華    民    國    97    年    5     月    5     日
                                書記官  滕一珍


司法院資訊處製作；財團法人民間司法改革基金會備份。
